【裁判字號】    90,聲再,80
【裁判日期】    900614
【裁判案由】    聲請再審
【裁判全文】
臺灣高等法院高雄分院刑事裁定                        九十年度聲再字第八號
      再審聲請人
      即受判決人  甲○○
右聲請人因過失傷害案件，對於本院九十年度交上易字第六二號中華民國九十年四月
十一日第二審確定判決（臺灣屏東地方法院八十九年度交易字第一○七號、臺灣屏東
地方法院檢察署八十八年度偵字第六一八四號、八十八年度偵字第七八三三號），聲
請再審，本院裁定如左：
      主      文
再審之聲請駁回。
      理      由
一、本件再審聲請意旨略以：再審聲請人即受判決人甲○○前因過失傷害罪，經  鈞
    院判處有期徒刑三月確定，然因發現確實之新證據，且該重要證據足生影響判決
    ，而  鈞院漏未審酌，而提起本件再審。查  鈞院確定判決係採屏東縣政府八九
    屏府建土字第九七五三一號函，稱「屏五○線道路改善工程完工日期八十八年四
    月十六日‧‧‧標誌、標線係分段施工無確定日期，但均在完工前繪製完成」云
    云，‧‧‧認定被告甲○○之重型機車所行駛為支線道而依據道路交通安全規則
    第一百零二條第一項第二款「車輛行駛至無號誌之交叉路口，支線道車應暫停讓
    幹線道車先行」，據以判斷聲請人有過失。然經聲請人再次去函查屏東縣政府本
    件車禍發生地點，於八十八年六月五日該路口有無設置幹支道之標誌、標線？經
    其以九十屏府工土字第五四八二○號函覆說明二、明確指出「經查屏五十線與屏
    八十一之一線路口八十八年六月五日本府尚未設標誌、標線」。由該函文可知本
    件車禍發生當時，事故現場並無任何標誌、標線足以判斷兩造中何者所行使之道
    路為幹線道，何者屬支線道？亦即該新證據業足以動搖原確定判決對於兩造行駛
    道路幹、支道之認定。若本案發生地點係無法可供區○○○道之交叉路口，則被
    告自無須依上開交通安全規則之規定，禮讓何天倫之車輛先行。而應依據道路交
    通處罰條例第四十五條第一項第九款後段規定，「‧‧‧或兩線均為幹線道或支
    線道時，左方車不讓右方車先行者。」，決定何者應負過失責任。該函雖為判決
    後方成立之文書，惟該內容係根據於事實審法院於判決前即已存在之證據（屏東
    縣政府道路工程資料）所作成，依據最高法院七十五年台上字第七一五一號判例
    ，仍應認為有新證據之存在，為此依法聲請再審云云。
二、按因發見確實之新證據，足認受有罪判決之人應受無罪之判決者，得聲請再審，
    固為刑事訴訟法第四百二十條第一項第六款所明定。惟（一）前所謂發見新證據
    ，係指該證據當時已經存在，為法院及當事人所不及知，不及調查斟酌，至其後
    始行發見，且就證據本身形式上觀察，固不以絕對不須經過調查程序為條件，但
    必須顯然可認為足以動搖原有罪確定判決，而為受判決人無罪、免訴、免刑或輕
    於原判決所認罪名之判決者為限。此受理聲請再審之最後事實審法院，應就聲請
    再審理由之所謂「新證據」，是否具備事實審判決前已經存在，為法院、當事人
    所不知，事後方行發見之「嶄新性」，及顯然可認足以動搖原有罪確定判決，應
    為無罪、免訴、免刑或輕於原判決罪名之「顯然性」二要件，加以審查，為判斷
    應否准予開始再審之準據，有最高法院八十五年度台抗字第三０八號判決可參照
    。（二）次查此所謂「確實之新證據」，係指其證據之本身在客觀上可認為真實
    ，勿須經過調查，即足以動搖原判決，使受刑人得受有利之裁判者而言，若在客
    觀上就其之真實性為如何，尚欠明瞭，非經相當之調查，不能辨其真偽，即與確
    實新證據之「確實」含義不符，自難據為聲請再審之理由，亦有最高法院七十年
    度台抗字第一六一號判決可參照。（三）又若判決前已經當事人提出或聲請調查
    之證據，經原法院捨棄不採者，即非該條款所謂發見之新證據，不得據為聲請再
    審之原因，有最高法院七十七年度台上字第五十五號、七十八年度台抗字第一四
    五號判決參照。綜上所述，刑事訴訟法第四百二十條第一項第六款所謂發見新證
    據，係指該證據當於事實審法院判決前已經存在，為法院及當事人所不知及調查
    斟酌，而於判決事後始經發見者而言，該證據之成立並非在判決確定之後始成立
    ，且該證據必須毋須經調查程序，或經原法院不採者，並顯然可認為確實足以動
    搖原確定判決，而為受判決人有利之判決者為限。又按不得上訴於第三審法院之
    案件，除刑事訴訟法第四百二十條規定外，其經第二審確定之有罪判決，如就足
    生影響於判決之重要證據漏未審酌者，亦得為受判決人之利益，聲請再審，同法
    第四百二十一條定有明文。所謂漏未審酌，乃指其證據在前訴訟程序已發現並提
    出於法院，法院未予審酌而言，苟被捨棄之證據，已於理由內敘明其捨棄之理由
    者，即非漏未審酌。又所謂重要證據，必須該證據已足認定受判決人應受無罪、
    或免訴、或輕於原審所認定之罪名方可，如該證據縱經審酌仍不足以推翻原審所
    認定罪刑者，即非足生影響於原判決之重要證據，自不得據以聲請再審。
三、經查：聲請人所提再審理由，無非以其向屏東縣政府函查（九十屏府工土字第五
    四八二○號）屏五十線道與頭崙往西勢路口於民國八十八年六月五日該府尚未設
    標誌、標線為據，因而認車禍現場並無任何標誌標線足以判斷何者所行使之道路
    為幹線道或支線道，並進而推論聲請人無須依規定讓何天倫之車輛先行云云。然
    查幹線道與支線道之區別，並不以有無標線為惟一之標準（最高法院八十四年度
    台上字第一六三五號判決參照）。經本院調閱原卷詳查，肇事時該路口雖未設置
    閃光標誌，惟告訴人何天倫所駕駛之自用小客車行駛道路為「屏五十線」鄉鎮道
    路（雙向二車道、設有機慢車道），而聲請人所駕之機車行駛道路為未劃設標線
    之村里道路，可見何車所行駛之道路比曾車所行駛之道路為寬，且何車所行駛道
    路路面劃有快慢車道分界之邊線，曾車行駛道路之路面則無此項邊線之標線，故
    何車行使道路應屬幹線道，曾車行駛道路應屬支線道無誤，有檢察官勘驗現場筆
    錄及台灣省車輛行車事故覆議鑑定委員會函文（八十九府覆議字第八八一九五七
    號）附卷可稽。故聲請人所提出之上開函文證據資料，即非足生影響於原判決之
    重要證據或確實發現之新證據，自不得據以聲請再審。本件聲請人所舉上述聲請
    再審之理由，無非係對原審事實認定之爭執，且均經原確定判決審酌，核與上引
    法條所定無一相符，況查原確定判決亦無任何違背法令之處，應認為無再審理由
    ，應予駁回。
四、據上論結，應依刑事訴訟法第四百三十四條第一項，裁定如主文。
中    華    民    國      九十      年       六       月       十四     日
                              臺灣高等法院高雄分院刑事第七庭
                                  審判長法官  王光照
                                        法官  黃仁松
                                        法官  黃壽燕
右正本證明與原本無異。
不得抗告。
                                      書記官  蘇恒仁
中    華    民    國      九十      年       六       月       十八     日
                                                                        Ｋ


司法院資訊處製作；財團法人民間司法改革基金會備份。
